臺灣士林地方法院行政訴訟判決
                                      110年度交字第249號
原      告  郭文隆  
被      告  臺北市交通事件裁決所

代  表  人  蘇福智  
訴訟代理人  蕭文君  
上列當事人間交通裁決事件，原告不服被告民國110 年8 月31日
北市裁罰字第22-AI0000000號裁決，提起行政訴訟，本院判決如
下：
    主  文
原告之訴駁回。
訴訟費用新臺幣參佰元由原告負擔。
    事實及理由
一、程序事項：本件係因原告不服被告民國110 年8 月31日北市
    裁罰字第22-AI0000000號裁決（下稱原處分）違反道路交通
    管理事件裁決書，裁處罰鍰新臺幣（下同）1,200 元，提起
    行政訴訟，經核屬行政訴訟法第237 條之1 第1 項第1 款規
    定之交通裁決事件，爰依同法第237 條之7 規定，不經言詞
    辯論，逕為判決。
二、爭訟概要：原告駕駛AXS-6670號自用小客車（下稱系爭車輛
    ）於110 年7 月13日09時50分許，在臺北市信義區嘉興街與
    文昌街路口處，因「汽車駕駛人未依規定使用方向燈」之違
    規事實，經臺北市政府警察局信義分局（下稱舉發機關）製
    單舉發，有北市警交字第AI0000000 號舉發違反道路交通管
    理事件通知單可稽（下稱系爭舉發通知單，見本院卷第46頁
    ），嗣經被告依違反道路交通管處罰條例第42條，以原處分
    對原告為裁罰，原告於110 年9 月2日提起本件行政訴訟。
三、原告主張及聲明：就本案伊有不同見解，並認為當地標誌、
    標示有不甚清晰之處，易形成用路人錯解，為避免如是爭端
    ，建議相關單位改善以維市民權益。該爭議路口，位於行車
    由基隆路過信義路口後，往和平東路方向。伊行經該路段，
    經過基隆路後向右駛入嘉興街，再往前則是三叉路口，有兩
    條單行道。伊被舉發路口僅有地面上繪設「停」字，並在路
    口設置「禁止左右轉之標誌」，既然無法左右轉，伊即自然
    認為自己乃「順向」駛入文昌街，而非右轉。伊亦專程回到
    該路口，對該路口進行拍照，此外亦於當地攝影取得其他車
    行之相關資料作為佐證。如交通單位認為往文昌街為右轉，
    建議應於地面上畫上右轉標線，此外亦應更換「禁止左右轉
    標誌」為右轉標誌。並聲明：原處分撤銷。
四、被告抗辯及聲明：經檢視採證光碟，影片一開始可見檢舉人
    車輛前方即為系爭車輛，車號為「AXS-6670」，系爭車輛煞
    車燈亮起，影片時間09：49：54系爭車輛煞車燈熄滅，影片
    時間09：49：54～09：49：59系爭車輛於系爭巷口右轉文昌
    街時，全程未依規定使用方向燈，依道路交通安全規則，車
    輛右轉彎時，應先顯示方向燈光或手勢，以維護交通秩序與
    行車安全，原告駕駛系爭車輛於轉彎前未依規定使用方向燈
    ，此有舉發機關提供之採證光碟可資佐證，駕駛人自應遵守
    相關規定行駛。本案原告雖主張「本人乃『順向』駛入文昌街
    ，並非右轉」一節，惟經重新檢視採證光碟內容可見，系爭
    路口並非工整之十字路口，嘉興街口一旁雖設有禁止左右轉
    標誌牌面，惟車輛行駛至系爭路口時，仍可選擇直行至嘉興
    街續行路段，或右轉銜接文昌街。且檢視道路交通管理處罰
    條例規定，係強制課予駕駛人應遵守之義務，此係基於整體
    交通秩序及用路人安全所規定，此道路交通管理處罰條例第
    1 條已有明文說明立法意旨，而非得以駕駛人主觀認定後方
    車輛是否得預測前車動向，而得依其自由意思決定是否使用
    右轉彎方向燈。本件原告駕駛系爭車輛行駛於前揭地點縱無
    故意，亦有應注意右轉彎必須使用方向燈之注意義務，方可
    讓後車預先知悉前車即將行駛之方向而預做準備，促進行車
    安全，原告能注意卻不注意使用方向燈，具有主觀歸責至明
    。爰此，原告雖以前詞置辯，惟駕駛人並未遵守道路交通相
    關規定。並聲明：原告之訴駁回。
五、本院之判斷：
  ㈠按「行車遇有轉向、減速暫停、讓車、倒車、變換車道等情
    況時所用之燈光及駕駛人之手勢，應依下列規定：一、右轉
    彎時，應先顯示車輛前後之右邊方向燈光，或由駕駛人表示
    左臂向上，手掌向右微曲之手勢」，道路交通安全規則第91
    條第1 項第1 款定有明文；次按「汽車駕駛人，不依規定使
    用燈光者，處新臺幣一千二百元以上三千六百元以下罰鍰」
    ，道路交通管理處罰條例第42條定有明文。次按「對於違反
    本條例之行為者，民眾得敘明違規事實或檢具違規證據資料
    ，向公路主管或警察機關檢舉，經查證屬實者，應即舉發。
    但行為終了日起逾七日之檢舉，不予舉發」；「公路主管或
    警察機關受理民眾檢舉違反道路交通管理事件，應即派員查
    證，經查證屬實者，應即舉發，並將處理情形回復檢舉人」
    ；「前項檢舉違規證據係以科學儀器取得，足資認定違規事
    實者，得逕行舉發之。」道路交通管理處罰條例第7 條之1
    、違反道路交通管理事件統一裁罰基準及處理細則第22條第
    1 項、第2 項分別定有明文。
  ㈡又按違反道路交通管理事件統一裁罰基準及處理細則第1 條
    規定：「本細則依道路交通管理處罰條例第92條第4 項規定
    訂定之」、第2 條第1 項、第2 項規定：「處理違反道路交
    通管理事件之程序及統一裁罰基準依本細則之規定辦理。前
    項統一裁罰基準，如附件違反道路交通管理事件統一裁罰基
    準表」，核上開統一裁罰基準及處理細則之規定，就其立法
    目的及功能，乃為防止處罰機關枉縱或偏頗，依道路交通管
    理處罰條例第92條第4 項所授權交通部會同內政部訂定「違
    反道路交通管理事件統一裁罰基準及處理細則」及其附件「
    違反道路交通管理事件統一裁罰基準表」，用以維持裁罰之
    統一性與全國因違反道路交通管理事件受處罰民眾之公平，
    不因裁決人員不同，而生偏頗，寓有避免各監理機關於相同
    事件恣意為不同裁罰之功能，並非法所不許，於憲法上保障
    人民財產權之意旨並無牴觸（此並有司法院釋字第511 號解
    釋意旨理由足資參照），並無違反法律保留原則，是被告自
    得依此基準而為裁罰。
  ㈢本院當庭勘驗影片，其結果為：影片上顯示「2021/07/13、0
    9：49：51」可見該路段為單行道，為嘉興街，而系爭車輛
    行駛於檢舉人車輛前方，煞車燈亮起，前方路口為非工整之
    十字路口未有管制燈號。於時間09：49：53，路口繪設有停
    止線，停止線前繪設有「停」字，右側設有禁止左右轉之標
    誌，路口前方之路段旁，設有單行道之標誌「↑」。於時間0
    9：49：54～09：49：59，該路口繪設有黃色網格線用以標示
    路口範圍，其通過路口之前方仍為嘉興街，右前方則為文昌
    街，而系爭車輛為小幅度右彎，駛向右前方之文昌街，車牌
    號碼000- 0000 清晰可見，且其全程未使用方向燈，路旁建
    築物柱子上標示有「←信義路四段450 巷→」、「嘉興街8 號
    →」。於時間09：50：00，路口右側設置有「禁止通行」及
    「文昌街←」「禁止右轉」之標誌。文昌街右側路燈上設有
    單行道之標誌「↑」，路面繪設有標示速限之「黃色30」及
    「前行或右轉」道路遵行標線。於時間09：50：01，系爭車
    輛行駛於文昌街，影片結束。且前開影片拍攝影像連續一致
    ，場景、光彩、色澤均屬常態自然呈現，而無任何不協調一
    致之處。
  ㈣依上開勘驗結果，足認原告駕駛系爭機車於前揭時、地，由
    嘉興街轉往文昌街時，有「汽車駕駛人未依規定使用方向燈
    」之違規事實，應堪認定。
  ㈤原告主張舉發路口僅有地面上繪設「停」字，並在路口設置
    「禁止左右轉之標誌」，既然無法左右轉，伊即自然認為自
    己乃「順向」駛入文昌街而非右轉云云。惟依前開勘驗結果
    及本庭依職權調閱文昌與嘉興街路口Google Map街景圖，可
    知系爭車輛本即行駛於嘉興街，而系爭車輛行駛至該路口時
    ，仍可選擇直行至嘉興街續行路段，或右轉銜接文昌街，故
    系爭車輛從嘉興街駛入文昌街，即屬右轉之駕駛行為。且檢
    視道路交通管理處罰條例規定，係強制課予駕駛人應遵守之
    義務，此係基於整體交通秩序及用路人安全所規定，此道路
    交通管理處罰條例第1條已有明文說明立法意旨，而非得以
    駕駛人主觀認定後方車輛是否得預測前車動向，而得依其自
    由意思決定是否使用右轉彎方向燈，故原告於前揭時、地駕
    駛系爭車輛，本應按照法規注意右轉彎時應全程顯示方向燈
    ，是縱然原告並非故意於轉彎道時不使用方向燈，但依斯時
    之客觀情狀，並無不能注意之情事，詎其竟疏未注意而為本
    件違規行為，仍難謂無過失而無責任條件，自不得免其應負
    之罰責。另若原告在主觀上對路口標誌、標線有所不服，應
    循正當行政救濟途徑，向權責主管機關陳述反應，促其檢討
    改善，或另循訴願等方式救濟。惟於該等標誌標線號誌之行
    政處分未經撤銷或廢止前，用路人仍應有遵守之義務。爰此
    ，原告主張，應屬無據。
六、綜上所述，原告於前揭時、地，確有「汽車駕駛人未依規定
    使用方向燈」之違規事實，被告以原處為裁罰，核無違誤，
    原告訴請撤銷原處分，為無理由，應予駁回。
七、本件第一審裁判費為300 元，應由原告負擔，爰確定第一審
    訴訟費用額如主文第2項所示。
中　　華　　民　　國　  110 　年　　11  　月　　8   　日
                  行政訴訟庭　法　官　徐文瑞
上為正本係照原本作成。
如不服本判決，應於判決送達後20日內，向本院提出上訴狀並表
明上訴理由（原判決所違背之法令及其具體內容或依訴訟資料可
認為原判決有違背法令之具體事實），其未載明上訴理由者，應
於提出上訴後 20 日內向本院補提理由書（上訴狀及上訴理由書
均須按他造人數附繕本，如未按期補提上訴理由書，則逕予駁回
上訴），並應繳納上訴裁判費新臺幣 750 元。
中　　華　　民　　國　  110 　年　　11  　月　　8   　日
                              書記官　朱亮彰